【裁判字號】    98,國,17
【裁判日期】    980828
【裁判案由】    國家賠償
【裁判全文】
臺灣板橋地方法院民事判決                98年度國字第17號
原      告  乙○○
訴訟代理人  黃安然律師
被      告  臺北縣三重地政事務所
法定代理人  戊○○
訴訟代理人  湯明亮律師
被      告  丁○○
訴訟代理人  張漢榮律師
被      告  聚鑫不動產經紀有限公司
法定代理人  丙○○
訴訟代理人  甲○○
上列當事人間請求國家賠償事件，經本院於民國98年8 月26日言
詞辯論終結，判決如下：
    主  文
被告台北縣三重地政事務所應給付原告新台幣捌拾玖萬肆仟柒佰
貳拾元，及自民國九十八年七月八日起至清償日止按年息百分之
五計算之利息。
被告丁○○應給付原告新台幣捌拾玖萬肆仟柒佰貳拾元，及自民
國九十八年七月十六日起至清償日止按年息百分之五計算之利息
。被告聚鑫不動產經紀有限公司應給付原告新台幣捌拾玖萬肆仟
柒佰貳拾元，及自民國九十八年七月十七日起至清償日止按年息
百分之五計算之利息。
本判決前三項任一被告對於原告為給付後，其餘被告於該給付範
圍內亦同免給付義務。
原告其餘之訴駁回。
訴訟費用由被告負擔百分之九十七，其餘由原告負擔。
本判決第一至三項於原告以新台幣參拾萬元為被告台北縣三重地
政事務所、丁○○、聚鑫不動產經紀有限公司供擔保後，得假執
行；但被告丁○○、聚鑫不動產經紀有限公司如以新台幣捌拾玖
萬肆仟柒佰貳拾元為原告預供擔保後，得免假執行。
原告其餘假執行之聲請駁回。
    事實及理由
壹、程序部分：
  (一)依國家賠償法請求損害賠償時，應先以書面向賠償義務機關
    請求之。賠償義務機關對於前項請求，應即與請求權人協議
    。協議成立時，應作成協議書，該項協議書得為執行名義。
    賠償義務機關拒絕賠償，或自提出請求之日起逾30日不開始
    協議，或自開始協議之日起逾60日協議不成立時，請求權人
    得提起損害賠償之訴，國家賠償法第10條第1 項、第11條第
    1 項分別定有明文。經查原告主張被告台北縣三重地政事務
    所應負國家賠償責任，於民國98年6 月1 日以書面向被告台
    北縣三重地政事務所請求賠償，被告台北縣三重地政事務所
    以98年6 月12日北縣重地測第0980007773號函拒絕賠償之事
    實，已據兩造所不爭（見本院卷40頁），是原告起訴請求被
    告北縣三重地政事務所國家賠償，已履行前揭規定之前置程
    序，合先敘明。
  (二)按訴狀送達後，原告不得將原訴變更或追加他訴，但請求之
    基礎事實同一者，不在此限，民事訴訟法第255 條第1 項第
    2 款定有明文。經查原告於98年6 月25日提起本件訴訟，原
    請求被告台北縣三重地政事務所給付新台幣（同下）81萬84
    00元，及自起訴狀繕本送達翌日起至清償日止按年息百分之
    五計算之利息。雖於98年7 月8 日追加丁○○、聚鑫不動產
    經紀有限公司為被告，請求渠等與被告台北縣三重地政事務
    所負不真正連帶責任，惟請求之基礎事實仍屬同一，應予准
    許，併予敘明。
貳、實體部分：
一、本請原告起訴主張：
  (一)緣原告於民國97年7 月13日向被告丁○○購買其所有座落台
    北縣三重市○○○段過圳小段124-34地號土地（持分15/143
    9） ，及其上房屋，即三重市○○街52號2 樓（面積77.34
    平方公尺，另陽台8.68平方公尺、公設15.64 平方公尺，共
    計101.66平方公尺），是時，係以每坪16萬元，總價為4,80
    0,000 元購買。
  (二)原告發見所購系爭房屋坪數短少，係因被告台北縣三重地政
    事務所過失致面積計算錯誤之過程：
  (1)98年3 月間原告因鳩工整修房屋內部，發見主建物面積坪數
    短少，為此向仲介之東森房屋三重成功加盟店即被告聚鑫不
    動產經紀有限公司（下稱東森房屋）及賣方被告丁○○函告
    處理，嗣東森房屋函覆依本棟大樓2 至7 樓房屋謄本，發見
    該棟房地於98年2 月25日更正登記面積減少，因地政機關所
    屬公務員誤將面積計算錯誤所致，並函告檢附板橋地方法院
    97年度國字第8 號、台灣高等法院97年度上國易字第9 號判
    決，函稱應由地政機關負賠償責任云云。
  (2)98年5 月18日原告申請上揭建物登記謄本，發見該屋總面積
    已載為58.36 平方公尺，核與原買時面積77.34 平方公尺減
    少18.98 平方公尺（即5.74坪）。因主建物虛胖，故公設亦
    多分擔約半坪之多。
  (3)原告嗣收到被告台北縣三重地政事務所98年5 月18日北縣重
    地登字第0980007008號函，通知原告「因建物面積計算有誤
    」，請辦理建物更正登記書狀之換給，益徵該屋係地政機關
    公務員面積計算錯誤。
  (三)原告損害金額之計算：按坊間買賣房屋，均以建物坪數計算
    ，原告買該屋時，亦依此慣例計算，對被告機關核發之權狀
    深信不疑，以當時行情價每坪16萬元購買，卻因被告計算之
    疏忽，致原告損失918,400 元（即160,000×5.74＝918,400
    元）。
  (四)原告請求被告台北縣三重地政事務所賠償被拒之事實：本件
    因係公務員計算建物面積錯誤致造成原告之財產損失，爰依
    國家賠償法第二條規定（公務員於執行職務行使公權力時，
    因故意或過失不法侵害人民自由或權利者，國家應負損害賠
    償責任），故訴求被告台北縣三重地政事務所對原告負首開
    金額之賠償，惟遭被告台北縣三重地政事務所拒絕，此有被
    告台北縣三重地政事物所98年6 月12日北縣重地測字第0980
    007773號函影本可按。
  (五)原告請求被告台北縣三重地政事務所賠償損害之法律依據：
  1.按「公務員於執行職務行使公權力時，因故意或過失不法侵
    害人民自由或權利者，國家應負損害賠償責任。」、「國家
    損害賠償，本法及民法以外其他法律有特別規定者，適用其
    他法律。」國家賠償法第2條第2項前段、第6 條分別定有明
    文。次按「因登記錯誤遺漏或虛偽致受損害者，由該地政機
    關負損害賠償責任。但該地政機關證明其原因應歸責於受害
    人時，不在此限。」土地法第68條第1項定有明文。
  2.本件被告為北縣三重地政事務所職司土地登記測量工作，實
    施土地測量時自應詳實謹慎辦理，詎被告台北縣三重地政事
    務所所屬測量人員疏未注意，將系爭房地面積計算錯誤，致
    登記房屋之面積，較實際面積多18.98 平方公尺（即5.74坪
    ），原告因此受有溢付價金之損害，是被告台北縣三重地定
    務務所所屬地政人員確有過失甚明。系爭房地如被告台北縣
    三重地政事務所登載面積正確，原告當不致溢付價款，其溢
    付價金，自與被告台北縣三重地政事務所所屬地政人員面積
    計算疏漏間具相當因果關係。據此，原告依法請求被告台北
    縣三重地政事務所賠償面積減少之損害，自屬有據。
  (六)原告請求被告聚鑫不動產經紀有限公司賠償部分：
  1.被告聚鑫不動產經紀有限公司受被告丁○○委託代為出售系
    爭地地，且受有被告丁○○及原告之報酬，竟疏於調查即急
    於撮合系爭房地之買賣，未盡其善良管理人之注意義務，而
    過失致使原告受有財物上損失。另居間人關於訂約事項應就
    其所知，據實報告於各當事人，民法第567 條第1 項前段定
    有明文，是仲介業就關於訂約事項有調查及據實報告之義務
    ；被告聚鑫不動產經紀有限公司此部分亦有過失。
  2.又提供服務之企業經營者，提供服務時，應確保該服務，符
    合當時專業水準可合理期待之安全性，消費者保護法第7 條
    第1 項定有明文，被告聚鑫不動產經紀有限公司為一企業經
    營者，原告為一消費者，應有消費者保護法之適用。聚鑫不
    動產經紀有限公司違反調查及報告義務，其服務即屬未具可
    合理期待之交易上安全性，依消費者保護法第7 條第3 項之
    規定，自應賠償原告所受之損害。依本法所提之訴訟，因企
    業經營者之故意所致之損害，消費者得請求損害額三倍以下
    之懲罰性賠償金；但因過失所致之損害，得請求一倍以這之
    懲罰性賠償金，消費者保護法第51條亦定有明文。聚鑫不動
    產經紀有限公司係從事仲介服務之專業企業經營者，違背調
    查及據實說明義務將重要之交易事項漏未告知，致原告陷於
    錯誤而簽訂一動產買賣契約，造成財產之損害，被告聚鑫不
    動產經紀有限公司亦違反上揭消費者保護法之規定。
  3.原告依民法第347 條準明第360 條第1 項之規定、第227 條
    、第226 條、第184 條第1 項前段、第535 條、第544 條、
    消費者保護法第7 條第3 項之規定，自得請求被告聚鑫不動
    產經紀有限公司賠償918,400 元。
  (七)原告請求被告丁○○賠償部分：
  1.被告丁○○因其所出賣之系爭房地有坪數上短少之瑕疵，致
    使價值嚴重減損，原告因而受有財產上之損害，其對原告應
    負物之瑕疵擔保責任。
  2.原告依可法第227 條第1 項、第231 條第1 項、第226 條第
    1 項、第354 條第1 項、第359 條、第360 條、第179 條前
    段之規定，自得請求被告丁○○賠償918,400元。
  (八)為此，依據國家賠償、侵權行為、債務不履行、加害給付及
    買賣之瑕疵擔保責任規定，請求(1)被告台北縣三重地政事務
    所應給付原告91 8,400元，及自起訴狀繕本送達被告翌日起
    至給付日止，按年息百分之5 計算利息之；(2)被告聚鑫不動
    產經紀有限公司應給付原告918,400元，及自起訴狀繕本送
    達被告翌日起至給付日止，按年息百分之5 計算利息之；(3)
    被告丁○○應給付原告918,400 元，及自起訴狀繕本送達被
    告翌日起至給付日止，按年息百分之5 計算利息之；(4)前三
    項任一被告給付後，其餘被告於給付範圍內亦同免為給付之
    義務。(5)願供擔保請准宣告假執行。
二、被告則抗辯：
壹、被告台北縣三重地政事務所部分：
  (一)本件原告應舉證對於其他被告丁○○、聚鑫不動產經紀有限
    公司提起訴訟、強制執行後無效果，始能確定其損害，再向
    被告台北縣三重地政事務所請求賠償。換言之，被告為北縣
    三重地政事務所與其他被告蔡寶貴、聚鑫不動產經紀有限公
    司非屬不真正連帶債務，而今，原告在未能確定其損害額度
    之情形下，直接向被告請求賠償，殊有未合。
  (二)原告係經被告聚鑫不動產經紀有限公司仲介後各被告丁○○
    以總價4,800,000 元購買系爭房屋，非依權狀記載之面積以
    每坪16萬元購買來計算，因此，系爭房屋實際面積與權狀面
    積縱有不符，原告亦無受有損害可言。
  (三)為此，請求駁回原告之訴及其假執行之聲請（未聲請如受不
    利判決，願供擔書請准宣告免假執行）。
貳、被告丁○○部分：
  (一)就系爭房屋之實體而言，事實上並無任何坪數短少，而系登
    記在地政主管機關之建物謄本之建物面積登記短少18.98 平
    方公尺，原告與被告丁○○就系爭不動產買賣條件，係依房
    屋整體價值而為評估、議價，並非以坪數為議價條件，而係
    以現況固定物交屋，故系爭房屋現有狀況及面積多寡以訂約
    當時為準。再者，系爭不動產契約第1 條約定，買賣標的以
    謄本之記載為準，即免除被告丁○○之瑕疵擔保責任。
  (二)系爭房屋買賣後發生坪數不足，僅屬買賣標的有瑕疵，與不
    當得利之法律關係無關。又系爭房面積登記不符，於被告丁
    ○○向前手購買時即已存在，自難認有不完全給付等債務不
    履行之情事。
  (三)為此，請求駁回原告之訴及其假執行之聲請，並陳明如受不
    利判決，願供擔書請准宣告免假執行。
參、聚鑫不動產經紀有限公司部分：
  (一)被告公司於97年7 月13日原告與丁○○簽訂不動產買賣契約
    書時，曾閱地政機關最新之地籍謄本，上載之坪數與仲介銷
    售坪數並無減損，詎系爭不動產買賣交易完成後始經原告通
    知發現有登載誤之情事，實非被告公司能力所能判斷。
  (二)為此，請求駁回原告之訴及其假執行之聲請，並陳明如受不
    利判決，願供擔書請准宣告免假執行。
三、兩造不爭執之事實：
  (一)原告於97年7 月13日，以總價480 萬元向被告丁○○購買坐
    落台北縣三重市○○○段過圳小段124-34地號土地（持分15
    /1439） ，及其上7224建號建物即三重市○○街52號2 樓房
    屋（詳本院卷第7 頁），被告於97年7 月25日將原告所購買
    之房屋，面積登記為主建物77.34 平方公尺，陽台8.68平方
    公尺，較實際面積主建物58.36 平方公尺，陽台8.74平方公
    尺，多出18.92 平方公尺（即5.7233坪）（詳本院卷第38、
    39頁）。
  (二)被告聚鑫公司係受丁○○之委託代為銷售系爭房地，並受有
    原告及丁○○之報酬。
  (三)原告於98年6 月1 日以書面向被告台北縣三重地政事務所請
    求國家賠償，經被告台北縣三重地政事務所於98年6 月12日
    以北縣重地測字第0980007773號函拒絕賠償。
  (四)原告於98年3 月間裝修房屋內部時知悉系爭房屋之實際面積
    較登記面積為少（詳本院卷第109 頁背面），被告台北縣三
    重地政事務所則於98年5 月18日以北縣重地登字第09800070
    0 8 號函通知原告，系爭建物面積登記有誤，應更正登記為
    主建物58.36 平方公尺，陽台8.74平方公尺（詳本院卷第39
    頁）。
四、原告請求被告三重地政事務所賠償部分：
  (一)按「公務員於執行職務行使公權力時，因故意或過失不法侵
    害人民自由或權利者，國家應負損害賠償責任。」、「國家
    損害賠償，本法及民法以外其他法律有特別規定者，適用其
    他法律。」國家賠償法第2 條第2 項前段、第6 條分別定有
    明文。次按「因登記錯誤遺漏或虛偽致受損害者，由該地政
    機關負損害賠償責任。但該地政機關證明其原因應歸責於受
    害人時，不在此限。」土地法第68條第1 項定有明文。故不
    動產之登記因地政機關人員之故意或過失，而登記錯誤遺漏
    或虛偽時，除能證明其原因應歸責於受害人者外，由該地政
    機關負損害賠償責任。此項規定係國家賠償法之特別規定，
    依國家賠償法第6 條規定，自應優先適用。又土地法上開規
    定，其立法意旨係在貫徹土地登記之公示性及公信力，使土
    地權利人不因地政機關就土地登記之錯誤、遺漏或虛偽而受
    損害，以兼顧交易安全及權利人之權利保障。
  (二)次按土地登記有絕對效力，影響人民財產權甚鉅，被告台北
    縣三重地政事務所職司土地登記測量工作，實施土地測量時
    自應詳實謹慎辦理，詎被告台北縣三重地政事務所所屬測量
    人員疏未注意，於第一次測量時，即因測量之尺寸及計算方
    式有錯誤，致被告台北縣三重地政事務所於97年7 月25日將
    原告所購買房屋面積登記為主建物77.34 平方公尺，陽台
    8.6 8 平方公尺，較實際面積主建物58.36 平方公尺，陽台
    8.74平方公尺，多出18.92 平方公尺（即5.7233坪，計算式
    ：77. 34+8.68-58.36-8.74=18.92；18.92*0.3025=5.7
    233） ，此為被告台北縣三重地政事務所所不爭執，原告因
    此受有溢付價金之損害，是被告台北縣三重地政事務所所屬
    地政人員確有過失甚明。且不動產之登記，具公信力，買賣
    不動產，恆以土地登記簿所載之面積，作為買賣之範圍及計
    價之依據。系爭房地如被告台北縣三重地政事務所登載面積
    正確，原告當不致溢付價款，其溢付價金，自與被告台北縣
    三重地政事務所所屬地政人員面積計算疏漏間具相當因果關
    係。原告亦非明知系爭建物實際面積與土地登記簿記載有所
    差異，其信任系爭建物登記簿所載之面積大小而為估價應買
    ，即可認受有溢付價金之損害。本件因被告台北縣三重地政
    事務所所屬公務員有前開面積計算錯誤之過失，致被被告依
    此登記內容買受系爭房地，揆諸上開說明，被上訴人依前開
    土地法第68條第1 項之規定，請求被告賠償面積減少之損害
    ，洵屬有據，應予准許。核被告台北縣三重地政事務所抗辯
    ：原告應舉證對於賣方提起訴訟、強制執行後無效果，確定
    其損害額度，再向被告請求賠償云云，顯無理由云云，並無
    可採。
  (三)被告台北縣三重地政事務所雖另抗辯：原告以總價480 萬元
    購買系爭房地，非依權狀記載之面積依當時之市價每坪16萬
    元來計算，因此系爭房屋實際面積與建物登記謄本之面積縱
    有不符，原告亦無受有損害云云，惟按依社會慣例，房地買
    賣係以房屋坪數計算房屋總價，則系爭房屋經更正後，短少
    面積為5.7233坪，原告顯所受有溢付價金之損害，被告所辯
    原告未受有損害云云，並無可採。
五、原告請求被告丁○○賠償部分：
  (一)按物之出賣人，對於買受人應擔保其物依民法第373 條之規
    定危險移轉於買受人時，無滅失或減少其價值之瑕疵，亦無
    滅失或減少其通常效用或契約預定效用之瑕疵。又買賣因物
    有瑕疵，而出賣人依民法第354 條之規定，應負擔保之責者
    ，買受人得解除其契約或請求減少其價金，但依情形，解除
    契約顯失公平者，買受人僅得請求減少價金。民法第354 條
    第1 項前段、359 條分別定有明文。經查系爭房屋之實際面
    積較登記面積明顯短少，自堪認該房屋確有減少其效用之瑕
    疵，自得請求被告丁○○減少其價金。
  (二)被告丁○○雖抗辯：就系爭房屋之實體而言，事實上並無任
    何坪數短少，且兩造係依房屋整體價值而為評估、議價，並
    非以坪數為議價條件，而係以現況固定物交屋，又系爭不動
    產契約第1 條約定，買賣標的以謄本之記載為準，即免除被
    告丁○○之瑕疵擔保責任云云。惟查系爭房屋係經合法登記
    之建物，而合法登記之建物，建物登記謄本登記之面積對於
    建物之買賣恆有重大影響，除買受人於購買時已明知實際面
    積與登記面積不符外，否則，建物面積嗣後經地政機關更正
    減少，對於建物之價值顯有重大影響，自難因建物實際面積
    未變動，即可謂建物無瑕疵。次查原告與被告丁○○已於不
    動產買賣契約書第1 條約定被告丁○○應交付之主建物面積
    為77.34 平方公尺，陽台為8.68平方公尺，如有漏誤，應依
    地政機關登記簿謄本所載為準（詳本院卷第9 頁），顯係參
    照建物登記謄本之記載而為本件交易，而非依房屋現況而為
    交易。末查系爭不動產買賣契約書第6 條條第五點亦有瑕疵
    擔保之約定，惟並未排除第356 條之適用。核被告丁○○此
    部分之抗辯，均不足採信。
  (三)原告雖另主張：被告丁○○交付之系爭房屋實際面積較登記
    謄本為少，係不完全給付，且被告丁○○亦受有不當得利云
    云。惟按「出賣人就其交付之買賣標的物有應負擔保責任之
    瑕疵，而其瑕疵係於契約成立後始發生，且因可歸責於出賣
    人之事由所致者，則出賣人除負物之瑕疵擔保責任外，同時
    構成不完全給付之債務不履行責任。」最高法院77年度第7
    次民事庭會議決議（一）決議著有明文。則系爭房屋實際面
    積與登記面積不符之瑕疵，既於訂約當時即已存在，並非契
    約成立後始發生，是被告丁○○依契約成立時標的物之現狀
    為交付及移轉登記，自難認有不完全給付等債務不履行之情
    事。又系爭房屋之買賣事後發生坪數不足，僅屬買賣標的物
    欠缺契約所約定或通常應有價值之瑕疵，被告丁○○係依據
    不動產買賣契約收受買賣價金，為有法律上之原因，亦無不
    當得利可言。核原主此部分之主張，均不足採信。
  (四)綜上所述，原告依據民法第359 條買賣瑕疵擔保之規定，請
    求被告丁○○減少買賣價金，為有理由，逾此之請求，即屬
    無據。
六、原告請求被告聚鑫不動產經紀有限公司賠償部分：
  (一)按不動產仲介契約之法律性質，究係民法上之居間契約或委
    任契約，抑或兼具居間與委任契約混合性質之無名契約，或
    應視契約性質而定，學說上固有爭論。惟不動產仲介契約之
    約定報酬須於媒合成功始能請求，與單純委任契約之情形，
    顯有不同，性質上雖屬非典型契約，惟其基本型態仍應類推
    適用居間之規定，若超越居間範圍而為仲介不動產訂約事項
    之處理，則得依混合契約分別類推適用居間與委任契約之規
    定。且按居間人關於訂約事項，應就其所知，據實報告於各
    當事人。對於顯無履行能力之人，或知其無訂立該約能力之
    人，不得為其媒介。又以居間為營業者，關於訂約事項及當
    事人之履行能力或訂立該約之能力，有調查之義務，民法第
    567條第2項定有明文。
  (二)經查原告主張被告聚鑫不動產經紀有限公司係屬以居間為營
    業之人，而其係受被告丁○○就系爭房地進行居間仲介買賣
    ，且受有原告及被告丁○○之報酬等情，已據被告聚鑫不動
    產經紀有限公司所不爭執，自堪信為真實。揆諸前揭說明，
    自應適用上開居間契約之規定，負有就訂約相關事項，依善
    良管理人之注意義務進行調查之義務。而系爭房屋之實際面
    積，經為台北縣三重地政事務所更正後，相差達18.92 平方
    公尺，而系爭房屋之實際總面積（含主建物及陽台）亦僅67
    .1 平 方公尺，登記面積較實際面積多出28.2% （計算式：
    18 .92/67.1=0.282） ，則上面積差距之比例顯然甚鉅，而
    被告聚鑫不動產經紀有限公司係以居間房屋買賣為營業之人
    ，對於所仲介標的房屋之面積，不能謂無基本之估計能力，
    而如其盡其善良管理人之注意義務，應非不能即時察覺面積
    之差距。況且原告於購入系爭房地後，於98年3 月裝修時即
    能察覺系爭房屋之實際面積與建物登記簿之面積不符，可知
    上開面積之差距，並非難以發現，被告聚鑫不動產經紀有限
    公司顯然未盡民法第567 條第2 項所定之調查義務，則其就
    營業居間人之義務，足認確有不完全給付之情形。且上開調
    查報告義務之不完全給付，於買賣契約簽訂並履行後，亦已
    無從補正。從而，被上訴人依據民法第227 條準用第226 條
    之規定，請求被告聚鑫不動產經紀有限公司就其所受損害應
    負賠償，自應有據。
  (二)被上訴人依據民法第227 條不完全給付之規定請求，既有理
    由，其另依侵權行為、消費者保護法第7 條第3 項之法律關
    係等主張，核屬請求權競合之合併，求為同一之判決，則其
    中一請求權既有理由，其起訴之目的已達，其餘競合之請求
    權自毋庸再為審究，併予敘明。
七、原告得請求被告賠償之數額：
  (一)經查原告於97年7 月13日，以總價480 萬元向被告丁○○購
    買坐落台北縣三重市○○○段過圳小段124-34地號土地（持
    分15/1439） ，及其上7224建號建物即三重市○○街52號2
    樓房屋坪數為30.75215坪（即主建物77.34 平方公尺，陽台
    8.68 平 方公尺，設15.64 平方公尺，總計101.66平方公尺
    ，折算為30.75215坪），經換算後每坪單價為15萬6086.65
    元（計算式：0000000/30.75215=156086.65，小數點兩位以
    下四捨五入），系爭房地經更正後短少面積為5.7233坪（即
    18.92 平方公尺，已據原告於本院98年8 月26日審理中同意
    減縮按18.92 平方公尺計算損害），則原告所受損害應為89
    萬4720 （ 計算式：156086.65*5.7322=894720 ，元以下四
    捨五入），是原告請求被告賠償89萬4270元，為有理由，應
    予准許，逾此之請求，即屬無據，應予駁回。
  (二)末查被告台北縣三重地政事務所、丁○○、聚鑫不動產經紀
    有限公司係基於不同原因之偶然競合關係負上開數額之賠償
    義務，為不真正連帶債務，則其中一被告為給付後，其餘被
    告於該給付範圍內亦同免給付義務。
八、從而，原告依據國家賠償法第2 條第2 項、土地法第68條第
    1 項、民法第359 條及仲介之法律關係請求被告台北縣三重
    地政事務所、丁○○、聚鑫不動產經紀有限公司賠償89萬74
    20元，及均自起訴狀繕本送達翌日起（被告台北縣三重地政
    事務所、丁○○、聚鑫不動產經紀有限公司分別於98年7 月
    7 日、15日、16日收受送達）按年息5%計算之利息，為有理
    由，應予准許，逾此之請求，即屬無據，應予駁回。又原告
    與被告丁○○、聚鑫不動產有限公司均陳明願供擔保請准宣
    告假執行與免假執行，就原告勝訴部分，經核均無不合，爰
    分別酌定相當之擔保金額，准許之。至於原告敗訴部分，其
    假執行之聲請亦失所附麗，應併予駁回。
九、據上論結：原告之訴為一部有理由、一部無理由，依民事訴
    訟法第79條、第85條第1 項、第390 條第2 項、第392 條第
    2 項，判決如主文。
中    華    民    國    98    年    8     月    28    日
                  民事第三庭    法  官  何君豪
以上正本係照原本作成。
如對本判決上訴，須於判決送達後20日內向本院提出上訴狀。
中    華    民    國    98    年    8     月    28    日
                                書記官  黃琴茜

司法院資訊處製作；財團法人民間司法改革基金會備份。
